# 对赌协议会计处理

提问人：lbwl 时间：2015-09-06 16:44:11
A全资控股B企业，现A企业与PE签订对赌协议，将持有的20%的B企业股份转让给PE,约定如果B企业 3 年内未能上市，PE将 20 ％的股权退回给A企业，A企业按 10 ％的利息支付给pE，现已办理股权变更登记，A企业也已全额收到股权款,请问A企业和PE应如何果进行会计处理，A企业是否能确认股权转让收入

回答人：chenyiwei
这种情况是在出售子公司股权给少数股东时，同时授予了少数股东一项回售期权。建议参考《瑞华研究 2010 ～ 2014 汇编》之“问题4-1-7（控股股东授予子公司少数股东看跌期权（卖出期权）的处理）”处理。

提问人：lbwl 时间：2015-09-08 16:16:18
陈版，我看了看您的那个例子，由于水平有限有点不太明白还需请教，关于母公司不拥有当期所有权的情况下，我看书上是分为全部确认为少数股东权益，部分确认为少数股东权益，这两个有什么区别，光看那个文字有点理解不了，他是说那个投资进来的 6000 万全部确认或者部分确认吗，但是我理解肯定是要把这看跌期权的现值（也就是 6000 万）确认为负债的，那么子公司接受投资时合并报表就是借 银行存款 6000 万，贷 负债 6000 万，那们到底是哪块确认为少数股东权益呢，请陈版再给指教指教

回答人：chenyiwei
首先，从你说的情况看，倾向于母公司是不拥有这部分少数股权的“当前所有权”的。在此情况下，个人比较倾向于选择“优先适用IFRS 10”下的“②方法2——全部确认少数股东权益”。即少数股东权益按常规方法确认，被要求回购时需支付的回购款的折现值（即你说的6000 万）应确认为负债，对应科目为冲减合并报表层面归属于母公司股东的资本公积。
附：②方法2——全部确认少数股东权益 根据IFRS 10，少数股东权益持续确认为权益，并且以下因素可能导致少数股东权益账面价值的变动：a）当年获取的利润或亏损中归属于少数股东的份额；b）少数股东在留存收益和其他综合收益中所享有的份额；c）已宣告的股利。 负债的初始确认导致归属母公司股东的权益的减少。由于对行权时应付金额的现值的重新计量所导致的负债账面价值的所有后续变动都在母公司的利润表中进行确认。 如果期权到期行权，则按照购买少数股东权益进行会计处理，原先所确认的负债金额与行权时应付金额如存在差异的，该差异应进一步作为对权益项目的调整。 如果期权到期未行权，则无需偿还的负债金额应当直接计入权益（恢复原先确认该项负债时所冲减的权益项目）。

提问人：lbwl 时间：2015-09-09 11:46:33
不好意思陈版，还是不太理解是根据什么因素选择全部确认少数股东还是部分确认，另外如果部分确认会计处理与全部确认主要有什么区别，我看这种情况每期期末要终止确认少数股东权益，为什么要这么处理，不同方法处理是基于什么思路考虑，万分感谢

回答人：chenyiwei
不同模式分别适用于不同的业务背景。在你的这个案例中，少数股东在其持股期间可以享有完整的股东权利，大股东所授予的回购期权更多地是对其价值的一种担保，所以倾向于选择“②方法2——全部确认少数股东权益”所采用的会计处理模式，完整地确认少数股东权益，并就可能承担的回购义务确认相关负债。

提问人：lbwl 时间：2015-09-09 12:31:25
我看部分确认少数股东权益每期期末要终止确认少数股东权益，为什么要这么处理

回答人：chenyiwei
这种做法在实际操作中很少见。另外，对这个问题解答，某大给出的结论基础的完整内容如下：
Classification and measurement of the put option Paragraph 23 of IAS 32 states: “...a contract that contains an obligation for an entity to purchase its own equity instruments for cash or another financial asset gives rise to a financial liability for the present value of the redemption amount. ...When the financial liability is recognised initially under IAS 39, its fair value (the present value of the redemption amount) is reclassified from equity. Subsequently, the financial liability is measured in accordance with IAS 39. ...An entity’s contractual obligation to purchase its own equity instruments gives rise to a financial liability for the present value of the redemption amount even if the obligation to purchase is conditional on the counterparty exercising a right to redeem...” In the consolidated financial statements, the equity instruments of non-controlling interests are considered equity of the group; hence, any option granted is considered a conditional obligation to purchase its own equity, giving rise to a liability. This conclusion was also confirmed by the IFRIC in the November 2006 IFRIC Update where it stated: “Paragraph 23 of IAS 32 states that a parent must recognise a financial liability when it has an obligation to pay cash in the future to purchase the [non-controlling interest’s] shares, even if the payment of that cash is conditional on the option being exercised by the holder.” Therefore, in all scenarios the put option is recognised as a financial liability at the present value of the redemption amount. Accounting for the transaction Paragraph 19 of IAS 27 states: “When potential voting rights exist, the proportions of profit or loss and changes in equity allocated to the parent and non-controlling interests are determined on the basis of present ownership interests and do not reflect the possible exercise or conversion of potential voting rights.” Therefore, the first assessment is to consider whether the terms of the option contract are such that the present ownership of the non-controlling interest was transferred to the parent entity. A combination of put and call options with the same terms or forward contracts are clear indicators that a present ownership was transferred, because they represent a form of deferred payment. However, when put options alone are issued, it is not so clear and other indicators relating to the voting rights and dividend entitlements need to be carefully considered. Options giving present ownership rights to the holder Approach 1 If the terms of the option are such that the present ownership interest in the underlying shares was transferred, this transaction is akin to the purchase of the underlying shares, and is accounted for as an acquisition. When the put option is granted concurrent with the acquisition of a controlling interest, it is accounted for as if the acquirer obtained a 100% interest. That is, the put options are generally negotiated as part of the arrangement. When the put option is granted subsequent to gaining control, the consideration payable relates to the acquisition of non-controlling interest, which is clearly outside of the scope of IFRS 3, because IAS 27 sets out the accounting for any such acquisition. Because entering into the option is an acquisition of non-controlling interest, the expiry of the option is a disposal of the interest to the non-controlling holders. Paragraph 30 of IAS 27 states: “Changes in a parent’s ownership interest in a subsidiary that do not result in a loss of control area accounted for as equity transactions.” The expiry of the option is not a debt extinguishment within the scope of IFRIC 19, as the expiry of the put option is not a modification of the original agreement. Options that do not give present ownership to the holders When a present ownership was not passed to the acquirer, and therefore still resides with the non-controlling interest holders, conflicts exist between IAS 32 and IAS 27; hence, there is a choice of policy as to how to approach the accounting for the transaction. IAS 32 Takes Precedence over IAS 27 Approach 1 Paragraph AG29 of the Application Guidance to IAS 32 states: “When classifying a financial instrument (or a component of it) in consolidated financial statements, an entity considers all terms and conditions agreed between members of the group and the holders of the instrument in determining whether the group as a whole has an obligation to deliver cash or another financial asset in respect of the instrument or to settle it in a manner that results in liability classification.... To the extent that there is such an obligation or settlement provision, the instrument (or the component of it that is subject to the obligation) is classified as a financial liability in consolidated financial statements.” This paragraph indicates that the instrument that is the subject of the options is reclassified; hence, non-controlling interest is not considered to exist for the consolidated financial statements. Hence, IAS 27 no longer applies to the recognition or measurement of that non-controlling interest. Paragraph 23 of IAS 32 then requires that the liability be accounted for in accordance with IAS 39. IAS 27 Takes Precedence over IAS 32 Where IAS 27 takes precedence, non-controlling interest must be recognised and measured in accordance with paragraph 27 of IAS 27, which states: “Non-controlling interests shall be presented in the consolidated statement of financial position within equity, separately from the equity of the owners of the parent.” Three approaches then exist as to how to account for the interaction between IAS 27 and IAS 32. Approach 2 In accordance with paragraph AG 29 of the Application Guidance to IAS 32, equity is reduced to create a liability. Because IAS 27 requires that the non-controlling interest still be recognised in equity, another component of equity must be reduced – for example, share premiums, retained earnings or other reserves – to create the liability. The liability is a financial liability and in accordance with IAS 39, all changes in the value of the liability are recognised in profit or loss. Additionally, the carrying value of non-controlling interest is updated in accordance with IAS 27. However, the changes in the value of the liability recognised in profit or loss, are considered consolidation adjustments against the parents’ income statement, and hence are not included in the calculation of the non-controlling interest share of income. If the option expires, the financial liability is derecognised and the same equity component that was reduced is increased, in accordance with paragraph 23 of IAS 32, which states: “...If the contract expires without delivery, the carrying amount of the financial liability is reclassified to equity....” Approach 3 Paragraph 29 of the Application Guidance to IAS 32 requires the non-controlling interest to be reclassified to a liability, at the end of each reporting period. However, IAS 27 applies to the measurement of non-controlling interest up to the end of the reporting period. The liability arising is considered the liability connected with the acquisition of the non-controlling interest, and essentially presents a view as if the put option was exercised at the end of each reporting period. This approach is a practical approach, reflecting the substance of the transaction, i.e. that the acquisition did not happen prior to the end of the reporting period. Approach 4 IAS 27 is first applied to measure non-controlling interest. IAS 32 then applies and requires the non-controlling interest to be removed from equity, as discussed above. This can be achieved either by: viewing it is an acquisition of non-controlling interest for the same reasons as noted above, or applying paragraph AG29 of the Application Guidance to IAS 32, which requires the instrument (non-controlling interest) to be reclassified from equity at the full fair value of the liability. In either case, to the extent that the fair value of the liability is greater than the carrying value of non-controlling interest determined in accordance with IAS 27, it is deducted from another component of equity. If the option then expires, in accordance with paragraph 23 of IAS 32, the carrying amount of the liability is reclassified back to equity –with non-controlling interest restated to the carrying value it would be if no reclassification took place, and any difference adjusted against another component of equity, consistent with the initial deduction.

提问人：zengfengxia 时间：2015-09-21 16:45:06
请教陈版，按照CAS37中对权益和负债的分类标准，在A公司合并报表的角度，收到的款项是不是应当整体作为负债呢？

回答人：chenyiwei
这个案例中少数股东还是实际享有少数股权对应的剩余权益和风险的（即母公司不拥有少数股权的现时所有权），只是一个回购期权，不能导致整体确认负债。

提问人：zengfengxia 时间：2015-09-24 14:35:54
请教陈版，按《瑞华研究 2010 ～ 2014 汇编》之“问题4-1-7（控股股东授予子公司少数股东看跌期权（卖出期权）中提到的判断“母公司是否拥有看跌期权所对应股份的当前所有权”是所考虑的几个条件之一包括“行权价格——如果行权价格是固定或可确定的，而不是按照行权时的标的股份公允价值，则表明母公司很可能已经具有当前所有权；”这个案例中事实上PE回购价格是固定的，是否能支持其享有了少数股权对应的剩余权益和风险的结论？ 此外，按照陈版在 4 楼的回复，若母公司司不享有少数股权的现时所有权，负债仍然是需要确认的，案例中是 6000 万元，就是少数股东的出资额，对应科目是资本公积，合并报表体现的最终结果就是 先确认少数股东权益的增加 借记银行存款或应付款 6000 贷记少数股东权益 6000 （若持有份额计算的净资产和出资额有差异或许还有资本公积）
在确认与回购协议相关的负债 借记资本公积 6000 贷记 负债 60000 （按折现值确认的负债） 这里减少资本公积不好理解？另外，负债是属于以摊余成本计量的负债？

回答人：chenyiwei
1 、不能这样理解，因为回购交易并不是必然要发生的，少数股东仍然有可能享有和承担与少数股权相关的剩余风险和收益，所以不能仅仅依据回购价格固定就认为具有“当前所有权”。 2 、可以理解为回购相关的负债的确认冲减了归属母公司股东的权益（因为少数股权仍需确认，所以不能冲减）。如果最终无需回购的，再将该负债转回并增加资本公积；如果最终回购的，则回购款项减少负债，同时因回购减少的少数股权转回资本公积。

提问人：zengfengxia 时间：2015-09-25 10:16:17
谢谢陈版，那相对应的，出资方对相关出资是不是也应当理解为一项股权投资和一项卖出期权，股权投资成本按出资额确认，取得的卖出期权按公允价值确认，这个公允价值初始确认金额是不是零？后续根据报表日被投资方的公允价值与回购价差异确认公允价值变动损益？

回答人：chenyiwei
投资方可以采用相对应的处理。但后续公允价值建议采用期权定价模型确定，不是简单的“报表日被投资方的公允价值与回购价差异”，这甚至不是内在价值。

提问人：sbkc2012 时间：2017-04-30 12:29:51
陈老师，您好，麻烦您看下这个案例下对赌协议如何处理：
1 、A企业向B企业借款 3000 万元，利率6%，按季度还息到期还本。同时约定如果在 1 年内成功上市，则仍按6%年利率计算利息，如果未能在 1 年内成功上市，则按12%利率计算利息，并在 1 年后补足12%-6%差额部分的利息。
2 、如果A企业成功在 1 年内上市，B企业有权要求A企业： 1 ）按照前款规定偿还本金及6%年利率计算的利息，或者 2 ）将借款本金3000 万元转换为上市主体5%的股份，A企业同时仍支付按6%年利率计算的利息。
3 、同时还涉及利润对赌：约定A企业 2016 年利润不低于1.5个亿，没有实现，则在 2017 年 3 月 31 日前支付承诺金额减去实际利润金额的补偿金； 2017 年利润不低于 2 个亿，没有实现，则在 2018 年 3 月 31 日前支付承诺金额减去实际利润金额的补偿金。
请问这种协议如何进行账务处理，谢谢陈老师！另外第三条利润对赌，看起来对上市主体没有任何好处，因为输了就赔钱，赢了完全没好处的条款，是不是很难被监管机构认可。

回答人：chenyiwei
这个交易是可转换债券＋业绩补偿条款两者的结合，其中对业绩补偿条款作为以公允价值计量且其变动计入当期损益的负债。业绩对赌直接由被投资方承担差额补足责任的做法很难获得监管机构认可。

提问人：sbkc2012 时间：2017-04-30 21:32:16
陈老师，有空的话能否稍微具体讲解一下这个案例下的会计处理呢？比如那个12%-6%的或有对价怎么处理，然后转股权怎么处理。
因为涉及上市成功与否的不确定性，是不是随着上市deadline的临近，能否上市的不确定性将会越来越小，中间是否还会涉及后续调整会计处理。

回答人：chenyiwei
一开始就应按 12 ％计息，到时如果成功上市或者债权人有其他豁免，则豁免的金额转入资本公积。转股权因为是按固定金额转换固定数量股份，所以作为权益工具处理。 对赌条款的会计处理则取决于其具体条款，如果由被投资企业直接履行对赌补偿义务，则这是一项以公允价值计量且其变动计入当期损益的金融负债，期末需根据对业绩承诺期内的盈利预测修正需补偿金额的最佳估计数，其变动计入当期损益。 上市进程中应根据每个资产负债表日可获得的信息调整会计估计，

提问人：zhs7403 时间：2017-05-01 09:02:05
陈老师，转入资本公积是否合适？我理解此事件是在债务工具下形成，即使日后转股后也并未权益交易，因为发生时间并非权益工具时期，因此是否计入损益更合理，也和之前债务工具计提计入损益（财务费用）相匹配？

回答人：chenyiwei
因为只有在成功上市或转股的特定条件下才能豁免 6 ％的利息，所以豁免的利息与权益*易相关，计入资本公积更合适。

提问人：sbkc2012 时间：2017-05-01 12:49:03
12%-6%这肯定是个负债，为什么这个不能看成业绩对赌一样，有个对能否上市的最佳估计，根据估计结果随时调整应该计提多少利息呢？

回答人：chenyiwei
业绩对赌的负债是以公允价值计量且其变动计入当期损益的，所以在计算公允价值时可以考虑上市可能性；而此处的债券是以摊余成本计量的金融负债，只能按合同约定的最大可能支付义务来确定其金额。

提问人：夕阳无语 时间：2019-03-24 17:25:35
陈老师，如果母公司A于 2018 年将下属子公司B的股权转让给第三方C，B从A的子公司变成联营企业，股权转让协议中约定股权转让款分次支付，同时A有义务协助B完成2019-2021年的某些业绩指标，如无法完成，A将按一定计算方法赔付给第三方C。
请问，于每年年末（2018-2021年），A公司应当就B公司是否能完成约定的业绩指标进行评估，如无法完成，确认一项预计负债？
该预计负债是否可以与尚未支付的股权转让款以净额列示？
谢谢。

回答人：chenyiwei
1 、这种或有对价属于以公允价值计量且其变动计入损益的金融负债，不是一般的预计负债，报表上列报为其他非流动负债。 2 、在双方确认相抵金额之前应分别列报资产和负债，不能自行相抵。